【裁判字號】    89,上訴,3918
【裁判日期】    890720
【裁判案由】    違反槍砲彈藥刀械管制條例
【裁判全文】
臺灣高等法院刑事判決                  八十九年度上訴字第三九一八號
    上  訴  人
    即  被  告  甲○○
右上訴人，因違反槍砲彈藥刀械管制條例案件，不服臺灣板橋地方法院八十九年度訴
字第三九二號，中華民國八十九年七月二十日第一審判決（起訴案號：臺灣板橋地方
法院檢察署八十八年度偵字第一八一一六號）提起上訴，本院判決如左：
    主      文
上訴駁回。
    事      實
一、甲○○曾於民國（下同）八十三年間犯傷害罪及違反麻醉藥品管理條例案件，分
    別經本院判處有期徒刑八月及六月，並定執行刑為有期徒刑一年，於八十六年十
    月二十一日執行完畢；嗣又於八十五年間因違反麻醉藥品管理條例及違反槍砲彈
    藥刀械管制條例案件，經台灣台北地方法院分別判處有期徒刑五月及三月，並定
    執行刑為有期徒刑七月，於八十七年五月十日縮刑期滿執行完畢，猶不知悔改，
    明知具有殺傷力之各式槍砲未經中央主管機關許可，不得持有，竟未經許可，自
    八十八年七月二十六日（起訴書誤載為八十八年七月十五日）前不詳之某日起，
    在臺北縣中和市○○路一八二號十四樓，持有仿ＣＯＬＴ廠半自動手槍製造具有
    殺傷力之四五手槍一枝（含彈匣一個、槍枝管制編號0000000000號）
    、子彈四發。嗣於八十八年七月二十六日下午三時五十分許，為警於上址查獲，
    並扣得仿ＣＯＬＴ廠半自動手槍製造之四五手槍一枝（含彈匣一個）、子彈四發
    。
二、案經臺北市政府警察局松山分局報請台灣板橋地方法院檢察署檢察官偵查起訴。
    理      由
一、上訴人即被告甲○○未於本院審理期間到庭陳述，然經原審法院訊據被告甲○○
    矢口否認有何持有改造四五手槍及子彈之犯行，並辯稱：扣案之槍枝及子彈不是
    我的，可能是告發我的人放的。我在羈押期間同所人犯陳宗德曾跟我說他有看到
    電視那一把槍是他的，是一個綽號叫「阿華」的人向他借的云云。經查：（一）
    本件因有民眾檢舉台北縣中和市○○路一八０號（經警查證應為一八二號之誤）
    十四樓，為竹聯幫孝堂堂口，甲○○為堂主，該址在從事販賣毒品及持有槍枝，
    台北市政府警察局松山分局於八十八年七月二十六日十五時五十分許，前往上址
    搜索，於該址天花板上查獲仿ＣＯＬＴ廠半自動手槍製造之四五手槍一枝（含彈
    匣一個）、子彈四發，於鞋櫃內查獲安非他命淨重０．五公克、吸食器一個，於
    床邊衣架上查獲制式警棍一支等物。以上事實有台北市政府警察局松山分局執行
    逕行搜索結果報告書、搜索扣押證明筆錄各一件附卷可稽，且經證人即當日負責
    執行搜索之警員林清山結證在卷。（二）次查，前揭扣案手槍經鑑驗結果，認係
    仿ＣＯＬＴ廠半自動手槍製造之玩具手槍更換土造金屬槍管改造而成之改造手槍
    ，機械性能良好，可擊發適用子彈，認具殺傷力；扣案之子彈四發，認均係由玩
    具子彈改造而成（具直徑約六公釐之金屬彈頭），經採樣一顆試射，可擊發，認
    具殺傷力等情，復有內政部警政署刑事警察局八十八年八月二日刑鑑字第七四五
    八一號鑑驗通知書一份附卷可稽，並有改造手槍一支及子彈四發（經鑑定試射一
    發，僅剩三顆子彈）扣案足資佐證。（三）其次，證人陳宗德原審審理中固結證
    稱：「我在被捉之前碰到綽號鐵牛之人，他跟我說小寶（即甲○○）被削，在天
    花板查到一把槍枝有四顆子彈，槍是四五的，他問我槍是不是我這邊出去的，後
    來我在八十八年九月七日因槍砲案被羈押看守所，在中央台碰到小寶，跟他說他
    被查扣的槍枝可能是我那邊出去的，該把槍是小哥買的，請人車通槍管寄放在我
    那裡，後來小哥拿走」等語，惟經原審法院於八十九年六月二十二日及同年七月
    六日先後二次質以該把槍有何特徵，陳宗德均證稱：該把槍是四五手槍、黑色、
    子彈四發，在槍管處是焊接，槍把兩側是木板材質，顏色是淡咖啡色。然查扣案
    之槍枝，槍把兩側為塑膠材質，顏色為黑色，有扣案之槍枝可證，核與證人陳宗
    德所指稱之特徵並不符合，是陳宗德之證詞並無法證明扣案槍枝乃綽號「小哥」
    所有之物。嗣經原審法院告知陳宗德扣案槍枝握把兩側材質及顏色與其所供均不
    符合，並提示槍枝供其辨識，陳宗德乃改口供稱：我搞錯了，我那裡有三把槍，
    我自己案子的那把才是淡咖啡色握把，這把是小哥帶出去的云云，顯係迴護被告
    之詞，不足採信。（四）被告在原審選任之辯護人為被告辯護意旨另以被告於八
    十八年九月六日警訊筆錄中，曾就本件查扣改造槍彈之來源，供稱可能是「李欣
    」在被告家中浴室洗澡時，將槍枝、子彈放在浴室天花板上，然後離開被告租屋
    處後才去報警，且陳宗德於偵查中亦證明該槍係他交給「小哥」的，則「小哥」
    是否即為「李欣」應查明；且警察於搜索被告住所當時所持搜索票所記載處所為
    中和市○○路一八０號十四樓，並非被告之住所，竟擅自「權宜」就被告位於中
    和市○○路一八二號十四樓為之，搜證程序難謂為適法云云。惟查：綽號「小哥
    」之人並非被告指稱之「李欣」其人，此業經原審法院提示李欣之口卡及相片供
    陳宗德辨認無訛。又本件搜索票原記載應加搜索之處所，固係「台北縣中和市○
    ○路一八０號十四樓」，經台北市政府警察局松山分局警員前往現場時，始發現
    地址錯誤，而請示檢察官，經檢察官准予逕行搜索，並補發搜索票在案，此業經
    證人林清山結證在卷，且有台灣板橋地方法院檢察署檢察官搜索票、台北市政府
    警察局松山分局執行逕行搜索結果報告書各一件在卷可憑。是本件之搜索程序尚
    難認有何不適法。前揭辯護意旨尚非可採。（五）綜上所述，被告雖堅稱前揭槍
    枝、子彈為他人栽贓所放，惟證人陳宗德所指稱之槍枝特徵與本件扣案槍枝之特
    徵並不相符，其證言自不能證明扣案槍枝屬綽號「小哥」所有之物。按查獲地乃
    一出租套房，僅有一房間，雖偶有他人出入，但由被告一人居住，業據被告自承
    在卷，被告既不能證明扣案槍枝、子彈為他人栽贓所放，自係屬被告所有之物，
    其右揭辯解均屬卸責之詞，不足採信。本件被告犯罪事證明確，其犯行洵堪認定
    。
二、核被告甲○○持有槍枝之行為，係犯槍砲彈藥刀械管制條例第十一條第四項之未
    經許可持有可發射子彈具有殺傷力之槍枝罪；持有子彈之行為，係犯同條例第十
    二條第四項未經許可持有子彈罪。被告一行為觸犯前開二項罪名，應依刑法第五
    十五條想像競合犯之規定，從較重之未經許可持有可發射子彈具有殺傷力之槍枝
    罪處斷。被告有事實欄所載之前科（原審判決事實欄關於被告構成累犯事實之記
    載，稍有漏載，本院已予詳列補正），有台灣高等法院檢察署刑案紀錄簡覆表一
    紙附卷可按，其於有期徒刑執行完畢後，五年內再犯有期徒刑以上之本件各罪，
    為累犯，應予依法加重其刑。又扣案仿ＣＯＬＴ廠半自動手槍製造之四五手槍一
    枝（含彈匣一個、槍枝管制編號0000000000號）、子彈三發，係違禁
    物，應依刑法第三十八條第一項第一款之規定沒收之。另子彈一發業經鑑定機關
    採樣試射而滅失，爰不予宣告沒收。
三、原審援引刑事訴訟法第二百九十九條第一項前段，槍砲彈藥刀械管制條例第十一
    條第四項、第十二條第四項，刑法第十一條前段、第五十五條、第四十七條、第
    四十二條第二項、第三十八條第一項第一款、罰金罰鍰提高標準條例第二條、現
    行法規所定貨幣單位折算新台幣條例第二條，並審酌被告之品性、犯罪之動機、
    目的、手段，持有槍枝、子彈對治安之危害程度及犯罪後之態度等一切情狀，量
    處被告有期徒刑一年二月，併科罰金新台幣十萬元，並諭知罰金如易服勞役，以
    新台幣九百元即銀元三百元折算一日；對於扣案之前項槍枝及子彈三顆亦一併宣
    告沒收，認事用法及量刑均無不當。被告甲○○上訴，僅具狀泛稱「原判決認事
    用法均有違誤，被告實難甘服，爰於法定期間內聲明上訴」云云，然迄未對於原
    判決為任何具體指摘，殊無可採，其上訴為無理由，應予駁回。
四、再按被告甲○○雖非法持有改造玩具手槍及子彈，但並無證據證明其具有習慣犯
    或常業犯之犯罪性格，且未見被告有持以犯案之嚴重危害治安或公眾利益情事，
    尚無採取強制工作以達被告再社會化，或改善被告潛在危險性格之必要，是依被
    告犯罪情節，及揆諸司法院大法官會議釋字第四七一號解釋所揭示之「比例原則
    」，尚不得依槍砲彈藥刀械管制條例第十九條規定宣告保安處分，附此敘明。
五、被告甲○○經合法傳喚，無正當理由不到庭，爰不待其陳述，逕行判決。
據上論結，應依刑事訴訟法第三百七十一條、第三百六十八條，判決如主文。
本案經檢察官郭啟東到庭執行職務。
中    華    民    國    九  十    年       三       月     十   九      日
                          臺灣高等法院刑事第二十一庭
                              審判長法  官  葉  騰  瑞
                                    法  官  黃  國  忠
                                    法  官  江  國  華
右正本證明與原本無異。
如不服本判決應於收受送達後十日內向本院提出上訴書狀，其未敘述上訴之理由者並
得於提起上訴後十日內向本院補提理由書（均須按他造當事人之人數附繕本）。
                                    書記官  鐘  秀  娥
中    華    民    國    九  十    年       三       月     二   十      日
附錄：本案論罪科刑法條全文
槍砲彈藥刀械管制條例第十一條第四項
未經許可，製造、販賣或運輸第四條第一項第一款所稱其他可發射金屬或子彈具有殺
傷力之各式槍砲者，處五年以上有期徒刑，併科新臺幣一千萬元以下罰金。
未經許可，轉讓、出租或出借前項所列槍砲者，處三年以上十年以下有期徒刑，併科
新臺幣七百萬元以下罰金。
意圖供自己或他人犯罪之用，而犯前二項之罪者，處無期徒刑或七年以上有期徒刑，
併科新臺幣一千萬元以下罰金。
未經許可，持有、寄藏或意圖販賣而陳列第一項所列槍砲者，處一年以上七年以下有
期徒，併科新臺幣七百萬元以下罰金。
第一項至第三項之未遂犯罰之。
槍砲彈藥刀械管制條例第十二條第四項
未經許可製造、販賣或運輸子彈者，處一年以上七年以下有期徒刑，併科新臺幣五百
萬元以下罰金。
未經許可轉讓、出租或出借子彈者，處六月以上五年以下有期徒刑，併科新臺幣三百
萬元以下罰金。
意圖供自己或他人犯罪之用，而犯前二項之罪者，處三年以上十年以下有期徒刑，併
科新臺幣七百萬元以下罰金。
未經許可持有、寄藏或意圖販賣而陳列子彈者，處五年以下期徒刑、併科新臺幣三百
萬元以下罰金。
第一項至第三項之未遂犯罰之。


司法院資訊處製作；財團法人民間司法改革基金會備份。
